【裁判字號】    97,訴,3737
【裁判日期】    971110
【裁判案由】    侵權行為損害賠償
【裁判全文】
臺灣臺北地方法院民事判決              97年度訴字第3737號
原      告  大順皮飾有限公司
法定代理人  乙○○
訴訟代理人  黃良池律師
被      告  第五大道建設有限公司
法定代理人  丙○○
被      告  瓏山林營建股份有限公司
法定代理人  甲○○
上二人共同
訴訟代理人  李沅樺律師
上列當事人間請求侵權行為損害賠償事件，本院於民國97年10月
24日言詞辯論終結，判決如下：
    主      文
被告第五大道建設有限公司應給付原告新台幣貳拾萬元，及自民
國九十七年四月九日起至清償日止，按年息百分之五計算之利息
。
原告其餘之訴駁回。
訴訟費用新台幣柒仟零伍拾元由被告第五大道建設有限公司負擔
三分之一，餘由原告負擔。
本判決第一項於原告以新台幣陸萬參仟元為被告第五大道建設有
限公司供擔保後，得假執行。但被告第五大道建設有限公司以新
台幣貳拾萬元為原告供擔保後，得免為假執行。
原告其餘假執行之聲請駁回。
    事實及理由
一、原告起訴主張：原告為台北市○○○街○段90號1樓之住戶，
    於民國（下同）96年8月4日下午2 時許，台北市發生午後大
    雷雨，原告所居住之通河西街1段76號至102號竟然淹水高達
    70 公分，造成原告所有堆放於1樓之背包、布料、腰帶、拉
    頭、頭卡及吊牌泡水受損。經台北市工務局水利工程處雨水
    下水道工程科、台北市環境保護局會同里長及被告會勘台北
    市○○區○○段住宅大樓新建工程（下稱系爭工程）內雨水
    下水道設施疑似破壞案，會勘結論淹水原因乃系爭工程建築
    基地範圍內下水道設施遭到破壞，並有堆積營建廢棄物；再
    次會勘之結果，則確認被告瓏山林營建股份有限公司（下稱
    瓏山林營建公司）於施作系爭工程時破壞地下排水涵管，淤
    積造成排水溝無法宣洩正常排水導致前開淹水之情形。而被
    告第五大道建設有限公司（下稱第五大道建設公司）為系爭
    工程之起造人，於定作有過失時應負損害賠償責任，瓏山林
    營建公司既於施作系爭工程時破壞地下排水涵管，則第五大
    道建設公司自應與瓏山林營建公司就此淹水損害負定作人及
    共同侵權行為損害賠償責任，為此依民法第184條、第185條
    、第189條、第196條及第213 條請求被告連帶賠償原告因背
    包、布料、腰帶、拉頭、頭卡及吊牌泡水而受有汙損丟棄物
    品合計新台幣（下同）529,250元、清洗後可折價商品74,40
    0元及付出整理清洗人員工資40,000元，合計643,650元之損
    害，並聲明：(一)被告應連帶給付原告643,650 元，及自起訴
    狀繕本送達翌日起至清償日止，按年息5%計算之利息；(二)願
    供擔保，請准宣告假執行。
二、被告則以：本件系爭工程之土地係國有土地，於埋設地下排
    水管時，台北市政府並未依法埋設道路等公共設施，致被告
    未察覺而於水泥灌漿時鑽破地下排水管，以致於造成阻塞排
    水；又本件之所以造成淹水之狀況，全係當時風雨交加，排
    水量突然大增所致，故本件被告並無可歸責之因素。另原告
    雖主張受有污損商品等等之損害，惟並未提出確認資料，不
    足以證明原告確實受有上開損害，況本件淹水意外發生後，
    被告已向淹水住戶表達賠償之誠意，獨原告拒絕被告150,00
    0 元之賠償金，顯非合理等語置辯，並聲明：原告之訴及假
    執行之聲請均駁回。
三、兩造不爭執之事項
（一）原告為位於台北市士林區○○○街○段90號1樓不動產之住
      戶。96年8月4日下午2 時許台北市發生午後雷雨，造成台
      北市士林區○○○街○段76號至102號間淹水。原告並於此
      次淹水中受有背包、布料、腰帶、拉頭、頭卡及吊牌泡水
      損壞之損害。
（二）被告第五大道建設公司為台北市96建字第0239號建築執照
      系爭工程之起造人，而被告瓏山林營建公司則為承造人。
四、得心證之理由
    本件原告主張被告瓏山林營建公司於施作系爭工程時破壞排
    水涵管，造成淹水事故；而第五大道建設公司為系爭工程之
    定作人，自應連帶負擔因淹水造成之損害賠償責任，前開主
    張為被告所否認，並以前揭情詞置辯，是本件爭點為：(一)本
    件原告所主張之損害，被告應否負連帶賠償責任？(二)其數額
    為何？茲就上開爭點，判斷如下：
（一）按因故意或過失，不法侵害他人之權利者，負損害賠償責
      任。故意以背於善良風俗之方法，加損害於他人者亦同。
      違反保護他人之法律，致生損害於他人者，負賠償責任。
      但能證明其行為無過失者，不在此限；數人共同不法侵害
      他人之權利者，連帶負損害賠償責任﹔不能知其中孰為加
      害人者，亦同。造意人及幫助人，視為共同行為人，民法
      第184條及第185條分別定有明文。惟按民法第184 條所規
      定之侵權行為類型，均適用於自然人之侵權行為，法人自
      無適用之餘地；民法第185 條規定之共同侵權行為，亦同
      ；至於法人侵權行為則須以其董事或其他有代表權人，因
      執行職務所加於他人之損害，法人始與行為連帶負賠償之
      責任；若該法人之員工因執行職務，不法侵害他人之權利
      ，則依民法第188 條之規定，該法人亦須連帶負賠償責任
      （最高法院95年度台上字第338 號判決意旨參照）。本件
      被告2 人為法人，原告逕依民法第184條及第185條規定，
      請求被告應連帶負侵權行為損害賠償責任，按諸上開說明
      ，應非有據。
（二）次按承攬人因執行承攬事項，不法侵害他人之權利者，定
      作人不負損害賠償責任。但定作人於定作或指示有過失者
      ，不在此限，民法第189 條定有明文。本條規定，係保護
      他人維持社會公共利益之規定，定作人違反此項規定者，
      應推定其於定作或指示有過失（最高法院72年度台上字第
      2225號判決意旨參照）。而所謂定作有過失者，係指定作
      之事項具有侵害他人權利之危險性，因承攬人之執行，果
      然引起損害之情形；而指示有過失者，係指定作並無過失
      ，但指示工作之執行有過失之情形而言，最高法院86年度
      台上字第2320號著有裁判可參。復按當事人主張有利於己
      之事實者，就其事實有舉證之責任。但法律別有規定，或
      依其情形顯失公平者，不在此限，民事訴訟法第277 條定
      有明文。經查，本件第五大道建設公司為系爭工程之定作
      人，瓏山林營建公司為承攬人，為被告所不爭執，而依據
      台北市政府工務局水利工程處96年8月8日為系爭工程工地
      內雨水下水道設施疑遭破壞辦理現場會勘紀錄及台北市議
      會市民服務中心協調郭滄浪君等陳情案會勘紀錄之結論，
      台北市士林區○○○街○段76號至102號間淹水之原因，應
      為系爭工程於施工時破壞地下排水涵管，淤積造成排水溝
      無法宣洩正常排水致使住戶受淹水達70公分（本院卷第16
      、17頁）。故瓏山林營建公司之執行承攬事項人員，於施
      作系爭工程時，破壞地下排水涵管，淤積造成排水溝無法
      宣洩正常排水，致使原告受有淹水造成之損害，按諸上開
      說明，應推定第五大道建設公司於定作或指示有過失，第
      五大道建設公司辯稱其就系爭工程無可歸責事由，即應由
      第五大道建設公司負舉證責任。惟第五大道建設公司並未
      就此部分舉證，僅辯稱本件之所以造成淹水之狀況，全係
      當時風雨交加，排水量突然大增所致，其於系爭工程並無
      可歸責事由。第五大道建設公司既未就前開主張為舉證，
      應推定第五大道建設公司就系爭工程之定作或指示上有過
      失，從而原告主張第五大道建設公司應依民法第189條規
      定就其定作及指示上之過失負損害賠償責任云云，即屬有
      理由。
（三）本件第五大道建設公司應負損害賠償責任，已如前述，則
      應審就原告所受之損害額為何。查：
      1.按當事人已證明受有損害而不能證明其數額或證明顯有
        重大困難者，法院應審酌一切情況，依所得心證定其數
        額，民事訴訟法第222條第2項定有明文。原告主張受有
        背包、布料、腰帶、拉頭、頭卡及吊牌因泡水而受有汙
        損丟棄物品529,250元、清洗後可折價商品74,400 元及
        付出整理清洗人員工資40,000元，合計共有643,650 元
        之損害，有96年8月4日淹水請求補償清冊及營利事業原
        物料、商品變質報廢或災害申請書在卷可稽，然原告就
        前開物品損失並未提出稅捐稽徵處之確認資料、損失物
        品價值之鑑價報告，亦未提出清洗人員工資之證明，則
        原告是否確受有前開共計643,650 元之損害，尚屬有疑
        ，且原告亦無法提出具體事證證明其實際之損害額。惟
        揆諸前開規定，本院審酌原告所提出通河西街1 段76號
        至101 號之淹水災害損失清冊之備註說明，每戶所受賠
        償金額為3,200元至20,000 元不等；而原告經營皮飾公
        司，台北市○○○街○段90號1樓為原告堆放貨品之處，
        原告所受淹水之損失應數倍於單純住戶之損失，又原告
        所提受損照片中，部分皮包外側尚有塑膠袋包裝，應不
        致全數毀損至不堪使用，故本院認定被告第五大道建設
        公司賠償原告200,000元，應足以填補原告之損失。
      2.綜上所述，原告依據民法第189 條之規定請求第五大道
        建設公司給付200,000元及自97年4月9 日（即起訴狀繕
        本送達翌日）起至清償日止，按年息5%計算之利息，為
        有理由，應予准許。原告逾此部分之請求，即屬無據，
        應予駁回。
五、原告金錢請求勝訴部分未逾500,000 元，爰依民事訴訟法第
    389條第1項第5 款規定，依職權宣告假執行。又被告第五大
    道建設公司雖未聲請供擔保免假執行，本院依職權就其依主
    文第1 項敗訴部分，酌定相當之擔保金額宣告之。原告其餘
    假執行之聲請，因訴之駁回而失所依據，不予准許。
六、本件事證已臻明確，兩造其餘攻擊與防禦方法均與判決結果
    不生影響不再一一論述，附此敘明。
七、訴訟費用負擔之依據：民事訴訟法第79條。
中    華    民    國    97    年    11    月    10    日
                  民事第五庭    法  官  熊誦梅
以上正本，係照原本作成。
如對本判決上訴，須於判決送達後20日內向本院提出上訴狀
中    華    民    國    97    年    11    月    10    日
                                書記官  董美妙


司法院資訊處製作；財團法人民間司法改革基金會備份。
